【裁判字號】    98,裁,394
【裁判日期】    980219
【裁判案由】    違章建築
【裁判全文】
最  高  行  政  法  院  裁  定
                                       98年度裁字第394號
上  訴  人  甲○○
被 上訴 人  屏東縣政府
代  表  人  乙○○
上列當事人間違章建築事件，上訴人對於中華民國97年10月21日
高雄高等行政法院97年度訴字第144號判決，提起上訴，本院裁
定如下：
    主  文
上訴駁回。
上訴審訴訟費用由上訴人負擔。
    理  由
一、按對於高等行政法院判決之上訴，非以其違背法令為理由，
    不得為之，行政訴訟法第242條定有明文。依同法第243條第
    1項規定，判決不適用法規或適用不當者，為違背法令；而
    判決有同條第2項所列各款情形之一者，為當然違背法令。
    是當事人對於高等行政法院判決上訴，如依行政訴訟法第24
    3條第1項規定，以高等行政法院判決有不適用法規或適用不
    當為理由時，其上訴狀或理由書應有具體之指摘，並揭示該
    法規之條項或其內容；若係成文法以外之法則，應揭示該法
    則之旨趣；倘為司法院解釋或本院之判例，則應揭示該判解
    之字號或其內容。如以行政訴訟法第243條第2項所列各款情
    形為理由時，其上訴狀或理由書，應揭示合於該條項各款之
    事實。上訴狀或理由書如未依此項方法表明，或其所表明者
    與上開法條規定不合時，即難認為已對高等行政法院判決之
    違背法令有具體之指摘，其上訴自難認為合法。
二、本件上訴人不服被上訴人對其所為「命其補辦已建違章建物
    之雜項執照」與「通知將拆除違章建物」之行政處分表示不
    服，而提起行政爭訟。原審法院則以上開二行政處分所憑之
    事實及法律均無錯誤，處分內容亦在表徵行政處分之文書中
    記載屬明確（僅有誤寫之顯然錯誤），送達也合法，因此駁
    回上訴人在原審提起之撤銷訴訟。
三、上訴人提出之上訴理由則謂：
  (一)建築物應指磚造或水泥造，圍牆應指四週連繞建築物者，而
    本案上訴人建造者為單面鐵皮造，不屬「建築物」或「圍牆
    」。
  (二)送達如由作成處分機關之公務員為之，違背法令。
  (三)原判決認定「命1個月內補辦執照」處分於95年12月24日送
    達，該一個月之期限自95年12月25日起算，算至96年1月24
    日方屆滿。而「通知拆除」處分雖於96年1月15日作成，但
    送達時點為96年2月13日，已逾上開1個月之補正期間，原來
    「通知拆除」處分不滿1個月之瑕疵已補正。此等見解違法
    ，且侵犯人民權益。
  (四)本案認定違建之採證過程，沒有通知上訴人到場，採證違法
    ，取得之證據方法不可以採用。
  (五)本案違建是否為新建應由被上訴人負舉證責任，原判決認定
    上訴人應就違建非屬緩拆之舊違建負舉證責任，顯有錯誤。
  (六)將「補辦執照」處分書中，將「雜項執照」誤載為「建築執
    照」，不是明顯之錯誤，足以影響處分效力。
  (七)本案行政處分違反行政程序法第111條（應以證書作成之行
    政處分，給予證書），且其瑕疵亦未依行政程序法第114條
    第2款至第5款在訴願決定前補正，陳情程序亦未依行政程序
    法第171條處理。
四、經查上訴人前開各項上訴理由，本諸以下之理由，無非係就
    原審取捨證據、認定事實之職權行使，為空泛而不具實質內
    容之指摘，並就原審已為法律論斷，泛言未論斷，或論斷矛
    盾，並未具體表明原判決有何合於「不適用法規」、「適用
    法規不當」，或有「行政訴訟法第243條第2項所列各款情形
    」，難認對該判決之如何違背法令已有具體之指摘。依首開
    規定及說明，應認其上訴為不合法。茲逐項說明如下：
  (一)原判決理由欄已指明建築物之法定義，不以「磚造」或「水
    泥造」為必要，復說明「圍牆」屬雜項工作物，與其建構材
    料無涉。
  (二)行政文書或司法文書之送達，本即為作成處分或裁判機關之
    法定權責，其本可派員自為送達。
  (三)原判決有關「通知拆除處分之諭知在補辦執照期限（1個月
    ）屆滿後送達上訴人，實質上不影響上訴人權益」之法律見
    解，並無錯誤，也無侵犯人民權益可言。
  (四)違章建物之查報採證，實證法上並無「應通知違建人到場」
    之明文，何況違建事實有立即掌握之必要，但違建人則須進
    一步查證，因此違建採證若需以違建人到場為必要，將違反
    此類案件實證上之事務本質。
  (五)實證法規定之原則為，凡違建即應拆除，舊違建則是主管機
    關在執法過程中，本諸歷史因素，以行政管制手段例外緩拆
    者（而不是不拆），此等例外緩拆要件，屬拆除義務成立後
    阻礙拆除之要件事實，依證明責任客觀配置之一般法則，本
    應由上訴人負擔舉證責任。
  (六)前開「補辦執照」處分之處分書將「雜項執照」誤載為「建
    築執照」，就命補辦行為之誡命而言，不具重要性，屬一望
    即知之明顯錯誤，對拆除處分之規制效力不生實質影響。
  (七)違建之補正或拆除處分，並不須交付證書對外表徵，維持交
    易安全，因此本案與行政程序法第111條第2款無涉。又原判
    決已指明原處分內容在處分書中有明確之記載，而且本案從
    查報、命補辦手續到通知拆除，相隔數月，實質上已給予上
    訴人陳述意見之機會，亦不牽涉行政程序法第114條之補正
    規定，且陳情程序並非本案之爭點，核與行政程序法第171
    條無關。
五、據上論結，本件上訴為不合法。依行政訴訟法第249條第1項
    前段、第104條、民事訴訟法第95條、第78條，裁定如主文
    。
中    華    民    國    98    年    2     月    19    日
                    最高行政法院第一庭
                        審判長法官  帥  嘉  寶
                              法官  黃  本  仁
                              法官  吳  東  都
                              法官  黃  秋  鴻
                              法官  胡  方  新
以  上  正  本  證  明  與  原  本  無  異
中    華    民    國    98    年    2     月    23    日
                              書記官  莊  俊  亨


司法院資訊處製作；財團法人民間司法改革基金會備份。
